臺灣高雄地方法院民事裁定
110年度消債更字第255號
聲  請  人  林志誠  
0000000000000000

0000000000000000

上列當事人因消費者債務清理事件聲請更生，本院裁定如下：
    主  文
聲請人林志誠自中華民國一一○年十二月二十八日下午四時起開
始更生程序。
命司法事務官進行本件更生程序。
    理  由
一、聲請意旨略以：伊有不能清償債務情事，前依中華民國銀行
    公會會員辦理消費金融案件無擔保債務協商機制請求共同協
    商債務清償方案成立，惟仍不得已毀諾。伊又未經法院裁定
    開始清算程序或宣告破產，爰聲請更生等語。　　
二、按債務人不能清償債務或有不能清償之虞者，得依本條例所
    定更生或清算程序，清理其債務；債務人無擔保或無優先權
    之本金及利息債務總額未逾新臺幣（下同）12,000,000元者
    ，於法院裁定開始清算程序或宣告破產前，得向法院聲請更
    生；法院開始更生程序之裁定，應載明其年、月、日、時，
    並即時發生效力；法院開始更生或清算程序後，得命司法事
    務官進行更生或清算程序，必要時得選任律師、會計師或其
    他適當之自然人或法人1人為監督人或管理人，消費者債務
    清理條例（下稱消債條例）第3條、第16條第1項、第42條第
    1項、第45條第1項分別定有明文。
三、經查：
  ㈠聲請人固曾請求銀行公會協商債務清償方案成立，約定自民
    國95年7月起，分60期，利率9.88％，每月清償16,172元，惟
    聲請人未依約繳款，而於96年11月經通報毀諾，有台新銀行
    函（本案卷第66至67頁）可參。惟聲請人自陳95年7月至98
    年6月於順銘油漆行任職，每月收入約25,000元，投保薪資
    為17,400元，有勞工保險被保險人投保資料表【本院110年
    度司消債調字第286號卷（下稱調卷）第54頁】足稽。是以
    聲請人斯時之每月收入25,000元，扣除以96年度高雄市每人
    每月不含房屋支出最低生活費之1.2倍即9,720元（詳後述）
    計算之必要生活費用後，已難負擔每月16,172元之還款金額
    ，堪認聲請人有不可歸責於己之事由，致不能履行原協商條
    件。
　㈡聲請人復於110年6月7日提出債權人清冊，向本院聲請調解債
    務清償方案，經本院110年度司消債調字第286號受理，於11
    0年8月16日調解不成立，而於同日以言詞聲請更生等情，亦
    經本院依職權調取上開調解卷宗核閱無訛。 
  ㈢聲請人於108年度至109年度申報所得各為0元、63,200元，名
    下無財產，迄至110年6月10日尚有郵局帳戶存款餘額10,002
    元，雖有富邦人壽保單，惟為團險，無解約金，於國泰人壽
    則無有效保約；又聲請人自陳108年6月至109年10月從事工
    地雜工、臨時性派報發傳單等臨時工工作，每月收入約24,0
    00元，109年10月16日曾至順天人力企業社任職1日，未領薪
    ，109年10月26日起於廣泰利食品有限公司任職，109年10月
    實領收入為5,458元，109年11月至110年9月平均每月收入約
    33,615元【計算式：（30,961＋28,840＋41,905＋34,733＋29,6
    02＋34,941＋33,951＋31,923＋35,459＋34,028＋33,423）÷11＝33
    ,615，本裁定計算式均採元以下4捨5入】，前於109年4月29
    日、110年6月18日各領取行政院疫情紓困補助30,000元、10
    ,000元，未領取其他補助或給付等情，有108年至109年綜合
    所得稅各類所得資料清單及財產歸屬資料清單（調卷第51至
    53頁）、臺灣橋頭地方法院執行命令（調卷第49至50頁）、
    財產及收入狀況說明書（本案卷第80至83頁）、債權人清冊
    （調卷第10至12頁）、戶籍謄本（調卷第56頁）、勞工保險
    被保險人投保資料表（調卷第54頁）、個人商業保險查詢結
    果表（本案卷第104頁）、財團法人金融聯合徵信中心前置
    協商專用債權人清冊（調卷第13至15頁）、信用報告（調卷
    第16至48頁）、社會補助查詢表（本案卷第40至42頁）、租
    金補助查詢表（本案卷第43頁）、勞動部勞工保險局函（本
    案卷第57至58頁）、勞動部勞動力發展署高屏澎東分署函（
    本案卷第59頁）、存簿（調卷第58至59頁、第83至90頁、本
    案卷第105至111頁）、順天人力企業社陳報狀（本案卷第70
    頁）、收入切結書（調卷第91頁、本案卷第84頁）、薪資單
    （調卷第92至99頁、本案卷第85至95頁）、富邦人壽保險股
    份有限公司陳報狀（本案卷第63頁）、國泰人壽保險股份有
    限公司函（本案卷第65頁）等附卷可證。依聲請人上述工作
    、收入及財產情況，堪認以其109年11月至110年9月平均每
    月收入33,615元，核算其償債能力，較為妥適。
  ㈣關於聲請人必要生活費用部分，聲請人主張每月支出14,419
    元（無房屋租金）乙情。按債務人必要生活費用，以最近1
    年衛生福利部或直轄市政府所公告當地區每人每月最低生活
    費1.2倍定之，消債條例第64條之2第1項定有明文。本院參
    酌衛福部社會司所公告110年度高雄市最低生活費為13,341
    元，1.2倍即16,009元。又聲請人陳稱係於父親所有房屋居
    住乙情，是其無房屋費用支出，故計算其個人每月必要生活
    費時，即應自前開已包括居住費用在內之每月最低生活費用
    中，扣除相當於房屋支出所佔比例（大約為24.36％）。依此
    計算結果，聲請人每月之必要生活費應以12,109元為準【計
    算式：16,009－（16,009×24.36%）＝12,109】，逾此範圍難
    認必要。
  ㈤關於聲請人扶養支出部分，聲請人原稱須負擔未成年長子林○
    祐、次子林○諺、長女林○柔、父親林信儀之扶養費，嗣稱林
    ○祐就讀夜間部，有工作收入，僅負擔次子林○諺、長女林○
    柔、父親林信儀之扶養費，每月各5,000元。經查：
  ⒈查林○諺係96年1月生，現就讀國中，林○柔係106年12月生，
    現就讀幼兒園，於108年度至109年度均無申報所得，名下無
    財產，林○柔於106年12月至107年11月每月領取2,500元，10
    7年12月領取7,500元，108年每月領取3,500元育兒津貼，於
    109年1月至110年7月共領取教育局發放之育兒津貼66,500元
    等情，有戶籍謄本（調卷第56至57頁）、所得及財產歸屬資
    料清單（調卷第115至120頁）、學費繳費收據（調卷第109
    頁、本案卷第136頁、第139頁）、社會補助查詢表（本案卷
    第26至32頁）、高雄市政府教育局110年9月24日函（本案卷
    第62頁）、存簿（本案卷第120至121頁）在卷可查。林○諺
    、林○柔既均未成年，名下復無財產，堪認有受扶養之權利
    。至於扶養費用數額部分，按受扶養者之必要生活費用，準
    用第1項規定計算基準數額，並依債務人依法應負擔扶養義
    務之比例認定之，消債條例第64條之2第2項亦有明定。以11
    0年度高雄市每人每月不含房屋支出最低生活所費之1.2倍即
    12,109元（詳前述）計算，聲請人與配偶共同負擔（試算：
    12,109×2÷2＝12,109），聲請人主張每月支出子女扶養費共1
    0,000元（計算式：5,000×2＝10,000），應為可採。
  ⒉再者，父親林信儀係42年生，聲請人稱原駕駛計程車為業，
    自110年1月起未再經營，於108年度至109年度申報所得各為
    5,989元、5,990元（性質均為營利所得），名下有2019年出
    廠車輛1部，並有房屋、土地各1筆，現值共計1,687,200元
    ，前於103年3月21日領取46,991元勞保老年給付，原每月領
    取4,841元國民年金老年年金，109年1月起調為每月領取4,9
    85元，另於110年6月4日、9月10日各領取行政院紓困補助30
    ,000元、10,000元等情，此有戶籍謄本（調卷第56頁）、所
    得資料清單及財產歸屬資料清單（調卷121至123頁）、勞工
    保險被保險人投保資料表（本案卷第149頁）、社會補助查
    詢表（本案卷第36至38頁）、租金補助查詢表（本案卷第39
    頁）、存簿（調卷第124頁、本案卷第122頁）、勞動部勞工
    保險局函（本案卷第57至58頁）附卷可憑。惟聲請人於本院
    110年8月16日曾自承：入不敷出數年，胞兄有給付父親扶養
    費，伊沒有錢可以給父親，確未給付扶養費，伊現與父親同
    住，僅負擔水電費，父親有時亦會資助伊等語，則聲請人固
    稱父親自110年1月起迄今未再以駕駛計程車為業，惟依其所
    述，父親之收入除維持自己之生活費外，尚偶有資助聲請人
    ，聲請人並自承每月並無實際支出父親扶養費之事實，是就
    聲請人父親扶養費之支出，即不予採計。
　㈥承上，聲請人目前每月收入33,615元，扣除個人必要支出12,
    109元、子女扶養費10,000元後，剩餘11,506元，而聲請人
    目前負債總額為2,367,168元（調卷第141至148頁、第158頁
    ，包括：新光銀行、聯邦銀行、永豐銀行、台新銀行、台新
    資產管理股份有限公司），以每月所餘逐年清償，至少須約
    17年（計算式：2,367,168÷11,506÷12≒17）始能清償完畢，
    應認其已不能清償債務。此外，聲請人無擔保或無優先權之
    債務總額未逾12,000,000元，且無消債條例第6條第3項、第
    8條或第46條各款所定駁回更生聲請之事由存在。則聲請人
    聲請更生為有理由，應予准許，爰命司法事務官進行本件更
    生程序。
四、依消債條例第11條第1 項、第45條第1 項、第16條第1 項，
    裁定如主文。
中　　華　　民　　國　　110 　年　　12　　月　　28　　日
              　　民事庭　　法　官　賴寶合
以上正本係照原本作成。
本裁定不得抗告。
中　　華　　民　　國　　110 　年　　12　　月　　28　　日
  　                        書記官　胡美儀